臺灣高等法院臺南分院刑事判決
　　　　　　　　　　　　　　　 94年度交上訴字第527號　Ａ
上　訴　人　臺灣嘉義地方法院檢察署檢察官
上　訴　人
即　被　告　丁○○
選任辯護人　蔡碧仲　律師
　　　　　　陳鼎文　律師
　　　　　　黃鈺碤　律師
上　訴　人
即　被　告　乙○○
選任辯護人　柳聰賢　律師
上列上訴人因過失致死案件，不服臺灣嘉義地方法院93年度交訴
字第25號中華民國94年3月31日第一審判決（起訴案號：臺灣嘉
義地方法院檢察署93年度偵字第3388號），提起上訴，本院判決
如下：
    主  文
原判決撤銷。
丁○○因過失致人於死，處有期徒刑壹年，緩刑參年。
乙○○無罪。
    事  實
一、丁○○於民國（下同）九十二年九月十九日晚間十一時三十
    分許，駕駛車牌號碼ＲＪ－４３５３號自用小客車搭載林立
    武、簡賜達，沿嘉義縣新港鄉○○村○○○段道路，由東往
    西方向行駛，本應注意依規定速限行駛，並應遵守道路交通
    標誌、標線、號誌之指示，於行經劃有分向限制線之路段，
    不得跨越等交通安全規範，而當時天候晴、夜間有照明、柏
    油路面、路面乾燥、無缺陷、無障礙物、視距良好，並無不
    能注意之情事，竟疏未注意，於限速五十公里處，貿然以時
    速九十公里超速行駛，於駛至上開路段一００二地號前，因
    嚴重超速行駛，並跨越分向限制線駛入對向車道時，前方對
    向適有從事駕駛業務之光裕汽車貨運股份有限公司之司機乙
    ○○駕駛車牌號碼ＸＮ－九二一號營業用曳引車亦駛至上開
    地點，二車因此發生碰撞，致丁○○所附載之林立武則受有
    右眼挫傷出血、胸部擦挫傷、右手前臂後部挫裂傷合併骨折
    、右下肢大腿前部擦傷等致命傷害；簡賜達亦受有鼻出血、
    下頸部紅腫、左側頸項皮下出血、頭部挫傷、頭皮外傷、胸
    部嚴重挫傷、腹部挫傷疑有腹內出血、休克、右側腰腹部挫
    傷、右手背部擦傷等致命傷害，嗣林立武、簡賜達經送醫急
    救均不治死亡，丁○○則受有挫傷性腦內出血、右側第三、
    七腦神經麻痺等傷害。於車禍發生後，乙○○立即報警處理
    。
二、案經檢察官自動檢舉及林立武之父丙○○、簡賜達之父己○
    ○、母戊○○○、姊庚○○告訴由臺灣嘉義地方法院檢察署
    檢察官偵查起訴。
    理  由
甲：被告丁○○部分：
一、被告丁○○、乙○○對彼等於上揭時、地駕車肇事致林立武
    、簡賜達因此受傷死亡及丁○○受如上述之傷等事實，均供
    承不諱，而被告丁○○於警詢時供稱其當時車速約時速八、
    九十公里（見相驗卷二０頁反面），被告乙○○供承確見丁
    ○○所駕車子在那兒打轉（見原審卷第九八頁）。然被告否
    認有何過失行為，被告丁○○辯稱：「並未侵入被告乙○○
    之車道，係被告乙○○駕車駛入伊車道，伊煞車閃避不及，
    車身打滑，始發生碰撞」云云。
二、惟查，證人袁朝科（即到場處理之警員）於原審證稱：乙○
    ○當時說五十公尺前丁○○之車子在那邊打轉，因晚上視線
    不好，我不相信，隔天去看現場，確有車子輪胎痕跡；輪胎
    痕因為滑行之故，因而痕跡顏色較黑，煞車痕痕跡較淺，煞
    車痕係輪胎與地面摩擦，因而痕跡參差不齊，且輪胎痕有輪
    胎之紋路；依據現場遺留之痕跡寬度與丁○○車子輪胎寬度
    相符，且係新痕，因而係丁○○車子之輪胎痕，又因車子在
    那兒打轉，要開走時車子失去重心拋出去，就可能留下單一
    輪胎痕（見原審卷第六五至六七頁）。相驗卷第五六頁上面
    的照片，在小吃部前的五十公尺，有車子在那邊打轉的痕跡
    ；現場圖所遺留十八．四公尺，應該是輪胎痕跡，不是剎車
    痕跡，是車子打轉轉出去的痕跡；在現場有玻璃碎片，撞擊
    點應該就是現場圖上乙車剎車痕箭頭所指的地方（見原審卷
    第八四至八六頁），足見本件二車撞擊點係於現場圖所示乙
    車煞車痕箭頭之處即分向限制線附近無疑，此外復有嘉義縣
    警察局民雄分局道路交通事故現場圖、調查報告表（一）、
    （二）、現場及車禍照片、法醫參考病歷摘要二紙、財團法
    人嘉義基督教醫院函附卷可稽；而本件車禍被害人林立武、
    簡賜達因此受傷死亡，亦經臺灣嘉義地方法院檢察署檢察官
    督同檢驗員相驗屬實，製有勘驗筆錄、相驗屍體證明書、驗
    斷書在卷足憑，另被告丁○○受有上述之傷，亦有診斷證明
    書、財團法人嘉義基督教醫院函附卷可稽。
三、按行車速度，依速限標誌或標線之規定，無標誌或標線者，
    行車時速不得超過五十公里；駕駛人應注意車前狀況，並隨
    時採取必要之安全措施；並應遵守道路交通標誌、標線、號
    誌之指示，而雙黃實線表示分向限制線，用以劃分路面成雙
    向車道，禁止車輛跨越分向限制線行駛，並不得迴轉，道路
    交通安全規則第九十三條第一項第一款、第九十四條第三項
    、第九十條、道路交通標誌標線設置規則第一百六十五條第
    一項、第二項分別定有明文。
四、被告丁○○駕駛車輛，自應注意上開安全規範，而依當時天
    候晴、夜間有照明、柏油路面、路面乾燥、無缺陷、無障礙
    物、視距良好等情狀，並無不能注意之情事，丁○○竟疏未
    注意，以限速五十公里之路段，竟以時速八十至九十公里之
    超速且跨越分向限制線行駛，與被告乙○○駕駛之曳引車相
    撞肇事，造成告訴人丁○○受傷、被害人林立武、簡賜達因
    傷重死亡，被告丁○○應有過失甚明。又本件經送臺灣省嘉
    雲區車輛行車事故鑑定委員會、臺灣省車輛行車事故覆議鑑
    定委員會鑑定，亦認：「依據盧君（即被告丁○○）警訊自
    述車速為八十至九十公里，以及警繪圖示之十八．四公尺之
    煞車痕（依據盧車車損係右側受損，且依相驗卷附第五六頁
    第二張照片顯示，該煞車痕應為盧車打滑失控後之輪胎滑痕
    ）位置，並參考兩造偵訊筆錄、卷附照片等研判：盧車夜間
    嚴重超速行駛，跨越分向限制線，駛入來車道，操控失當，
    車身呈一八０度轉向打滑時，其右側車身與為閃避入侵己方
    行向車道而跨分向限制線之周車（即被告乙○○）車頭前方
    碰撞之可能性較高。」，有上開委員會九十三年三月四日嘉
    鑑字第９３０２３８號、九十三年五月十七日府覆議字第９
    ３１０２６３號函各一份在卷可參（見相驗卷第一三二、一
    四０頁）。足見被告丁○○夜間超速行駛，跨越分向限制線
    ，駛入來車道，車身呈１８０度轉向打滑，右側車身與被告
    乙○○駕駛之車輛碰撞肇事。致被害人林立武、簡賜達死亡
    。則被告丁○○之過失駕車肇事行為，與被害人二人之死亡
    結果間，有相當因果關係，是被告丁○○上開所辯，係卸責
    之詞，不足採信，被告丁○○過失致死犯行，堪予認定，自
    應依法論科。
五、核被告丁○○所為，係犯刑法第二百七十六條第一項之過失
    致死罪。被告丁○○一過失行為致被害人林立武、簡賜達二
    人死亡，為想像競合犯，應從一重之刑法第二百七十六條第
    一項之過失致死罪論處。原審以被告丁○○罪證明確，因予
    論罪科刑，固非無見。然查，本件係被告丁○○之過失行為
    所造成，被告乙○○，並無過失（詳如後述），原判決認被
    告二人均有過失，其認定事實，即有疏誤。又被告丁○○於
    犯罪後，已於九十四年七月十五日與告訴人甲○○、丙○○
    、己○○、戊○○○等人達成民事和解，賠償損害，有嘉義
    縣大林鎮調解委員調解筆錄可據，原審未及審酌，亦有未洽
    。被告丁○○上訴否認犯罪，檢察官上訴意旨以原審量刑過
    輕，均指摘原判決不當，雖無理由，原判決既有上開可議之
    處，即屬無可維持，應由本院予以撤銷改判。爰審酌被告丁
    ○○因一時疏忽而肇致本件車禍，其就本件車禍之過失程度
    、造成被害人林立武、簡賜達二人死亡，情節非輕，等一切
    情狀，量處如主文第二項所示之刑。查被告丁○○未曾受有
    期徒刑以上刑之宣告，有其卷內前科表可查，經此偵審程序
    教訓，應知警惕諒無再犯之虞，本院認所宣告之刑，以暫不
    執行為適當，併諭知緩刑三年，以勵自新。
乙：被告乙○○部分：
一、公訴意旨另以：丁○○於九十二年九月十九日晚間十一時三
    十分許，駕駛車牌號碼ＲＪ－４３５３號自用小客車搭載林
    立武、簡賜達，沿嘉義縣新港鄉○○村○○○段道路，由東
    往西方向行駛，本應注意依規定速限行駛，並應遵守道路交
    通標誌、標線、號誌之指示，於行經劃有分向限制線之路段
    ，不得跨越等交通安全規範，而當時天候晴、夜間有照明、
    柏油路面、路面乾燥、無缺陷、無障礙物、視距良好，並無
    不能注意之情事，竟疏未注意，於限速五十公里處，貿然以
    時速九十公里超速行駛，於駛至上開路段一００二地號前，
    因嚴重超速行駛，並跨越分向限制線駛入對向車道時，前方
    對向適有從事駕駛業務之光裕汽車貨運股份有限公司之司機
    乙○○駕駛車牌號碼ＸＮ－九二一號營業用曳引車亦駛至上
    開地點，復疏未注意車前狀況，隨時採取必要之安全措施，
    二車因此發生碰撞，致丁○○所附載之林立武則受有右眼挫
    傷出血、胸部擦挫傷、右手前臂後部挫裂傷合併骨折、右下
    肢大腿前部擦傷等致命傷害；簡賜達亦受有鼻出血、下頸部
    紅腫、左側頸項皮下出血、頭部挫傷、頭皮外傷、胸部嚴重
    挫傷、腹部挫傷疑有腹內出血、休克、右側腰腹部挫傷、右
    手背部擦傷等致命傷害，嗣林立武、簡賜達經送醫急救均不
    治死亡，丁○○則受有挫傷性腦內出血、右側第三、七腦神
    經麻痺等傷害。因認乙○○觸犯刑法第二百八十四條第二項
    之業務過失致死罪嫌云云。
二、按犯罪事實應依證據認定之，無證據不得推定其犯罪事實，
    刑事訴訟法第一百五十四條定有明文。所謂犯罪事實之證據
    ，係指足以認定被告確有犯罪行為之積極證據而言，該項證
    據且須適合被告犯罪事實之認定，始得採為斷罪資料（最高
    法院二十九年上字第三一０五號、五十三年台上字第二七五
    ０判例參照）。告訴人之指訴，須無瑕疵可指，且就其他方
    面調查，又與事實相符，始足採為認定犯罪事實之憑證。苟
    積極證據不足證明犯罪事實，被告之抗辯或反證縱屬虛偽，
    仍不能以資為積極證據應予採信之理由，而應為被告有利之
    認定（最高法院七十年台上字第三八一號、三十年上字第四
    八二、八一六號判例參照）。
三、公訴人以被告乙○○所駕車輛與丁○○所駕之車輛互撞，造
    成林立武、簡賜達經送醫急救均不治死亡，並經台灣省嘉雲
    區車輛行車事故鑑定委員會、台灣省汽車肇事覆議鑑定委員
    會鑑定結果為論據。訊據被告乙○○堅決否認過失致死犯行
    ，辯稱：「並未侵入被告丁○○之車道，係被告丁○○駛入
    其車道，其煞車閃避不及，始發生碰撞」、「對方的車子，
    在我很接近的時候，才侵入我的車道，所以我沒辦法閃避」
    等語。
四、查汽車駕駛人對於防止危險發生之相關交通法令之規定，業
    已遵守，並盡相當之注意義務，以防止危險發生，始可信賴
    他人亦能遵守交通規則並盡同等注意義務。若因此而發生交
    通事故，方得以信賴原則為由免除過失責任。最高法院八十
    四年台上字第五三六０號參照。本件肇事後，經原審法院向
    國立成功大學交通管理系「肇事分析與諮詢中心」函詢肇事
    分析：「在中央分隔線為雙黃線之雙向四線道之直線縣道、
    夜間、天氣晴、柏油並乾燥之路面無障礙物、視距良好、劃
    設有快慢車道、速限為時速五十公里之路段，遵行之快車道
    以時速四十公里之速度行駛之際，在距離二十公尺前發現來
    車，以時速九十公里之速度侵入其車道逆向駛來，此際見狀
    緊急煞車閃避所需之煞車反應時距為若干？」（見原審卷第
    一六八頁），經財團法人成大研究發展基金會以九十三年十
    一月十五日（93）成大研基建字第２６３１號函覆說明：「
    時速４０公里，來車速度９０公里，因此兩車相對速度為１
    ３０公里，根據表一之車速、反應時間與安全視距對照表，
    兩車間需要有１９９．１至２３５．２公尺的距離方得以迴
    避，所以當對向車以時速９０公里的速度侵入行駛車道時，
    除非兩車相隔２３５公尺以上，以車速４０公里正常行駛的
    車輛是完全沒有迴避機會的。」（見原審卷第二０二、二０
    三頁）。而被告乙○○係駕駛曳引車，曳引車身極重，且拖
    車頭連同拖板台車，長度極長，被告乙○○發現對向來車，
    即急踩剎車，且閃至對向車道閃避車禍發生，有肇事現場圖
    、照片可稽，並有上開鑑定報告可參，再參以上開成功大學
    之說明，被告乙○○駕駛之車輛時速為四十公里，縱見到被
    告丁○○駕駛時速九十公里車輛跨線行駛而來，係完全無迴
    避機會，故認被告乙○○已遵守防止危險發生之相關交通法
    令之規定，並已盡相當之注意義務，防止危險發生，自有前
    開信賴原則之適用，而免除過失責任，是被告上開辯解，洵
    屬有據，殊堪採信。
五、此外又查無其他任何積極之證據，足認被告有公訴人所指過
    失致死犯行，原審未予細查，遽予論處被告罪刑，認事用法
    ，即有違誤。檢察官上訴意旨以原審量刑過輕，指摘原判決
    不當，雖無理由，被告乙○○上訴意旨，否認犯罪，指摘原
    判決此部分不當，則有理由，原判決既有可議之處，此部分
    即屬無可維持，應由本院撤銷改判，另就被告乙○○諭知無
    罪之判決。
據上論結，應依刑事訴訟法第三百六十九條第一項前段、第三百
六十四條、第二百九十九條第一項前段、第三百零一條第一項、
刑法第二百七十六條第一項、第五十五條、第七十四條第一款、
罰金罰鍰提高標準條例第一條前段，判決如主文。
本案經檢察官王碧霞到庭執行職務。
中　　華　　民　　國　　94　　年　　8 　　月　　24　　日
                  刑事第四庭    審判長法　官　鄭文肅
                                      法　官　陳珍如
                                      法　官　林勝木
以上正本證明與原本無異。
被告丁○○部分不得上訴。
檢察官就被告乙○○部分如不服本判決應於收受本判決後十日內
向本院提出上訴書，其未敘述上訴理由者並得於提起上訴後十日
內向本院補提理由書。
　　　　　　　　　　　　　　　　　　　書記官　吳秋賢
中　　華　　民　　國　　94　　年　　8 　　月　　25　　日
附錄法條：
刑法第二百七十六條第一項：
因過失致人於死者，處二年以下有期徒刑、拘役或二千元以下罰
金。
